【裁判字號】    98,審聲,44
【裁判日期】    980202
【裁判案由】    聲明異議
【裁判全文】
臺灣高雄地方法院民事裁定              98年度審聲字第44號
異  議  人  皓中資產管理有限公司
                        之1
法定代理人  甲○○
相  對  人  丙○○○
            乙○○
上列異議人對於本院民事執行處司法事務官中華民國97年12月22
日就97年度司執字第120189號清償債務強制執行程序所為裁定提
出異議，本院裁定如下：
    主  文
異議駁回。
    理  由
一、按司法事務官辦理下列事務：... 二拘提、管收以外之強制
    執行事件，法院組織法第17條之2 第1 項第2 款定有明文。
    又強制執行事件，由法官命書記官督同執達員辦理之；當事
    人或利害關係人，對於執行法院強制執行之命令，或對於執
    行法官、書記官、執達員實施強制執行之方法，強制執行時
    應遵守之程序，或其他侵害利益之情事，得於強制執行程序
    終結前，為聲請或聲明異議；前項聲請或聲明異議，由執行
    法院裁定之，強制執行法第3 條、第12條第1 項、第2 項亦
    有明文。職是，司法事務官就當事人或利害關係人所為之聲
    請或聲明異議，自得予以裁處。次按當事人對於司法事務官
    處理事件所為之終局處分，得於處分送達後10日之不變期間
    內，以書狀向司法事務官提出異議；司法事務官認異議為無
    理由者，應送請法院裁定之，民事訴訟法第240 條之4 第1
    項前段、第2 項定有明文。又此規定依強制執行法第30條之
    1 ，於強制執行程序準用之。
二、異議意旨略以：依民法第294 條規定，債權人可自由將債權
    讓與第三人，且僅需讓與人與受讓人間之讓與合意，即可生
    效，並不須以債務人承諾為必要，故即使未依民法第297 條
    第1 項規定通知債務人，亦無妨雙方當事人間債權讓與效力
    之發生；又執行名義成立後，債權人將債權讓與他人，該他
    人為強制執行法第4 條之2 第1 項第1 款所稱之繼受人，亦
    得以原執行名義聲請強制執行，且民法第297 條第1 項債權
    讓與之通知，係使債務人知有債權讓與之事實，以免誤向原
    債權人清償，故受讓人對於債務人主張受讓事實行使債權時
    ，已足使債務人知有債權讓與之事實，應認為兼有通知之效
    力，故此，受讓人應可於尚未通知債務人前先行聲請強制執
    行，而於強制執進行之程序中伺機通知債務人即可，況伊已
    於本件強制執行聲請狀中併附債權讓與證明及借款憑證繕本
    ，俾利鈞院隨相關執行命令一併寄達相對人，已足使債務人
    知有債權讓與之事實，而兼有通知之效力。詎承辦司法事務
    官以伊未通知相對人為由，駁回伊強制執行之聲請，係有違
    誤，爰提起異議，求為廢棄原裁定等語。
三、本件異議人聲請對相對人強制執行，其聲請理由係以原債權
    人台灣中小企業銀行股份有限公司（下稱台灣中小企銀）已
    於92年4 月3 日將其對相對人之債權讓與力富資產管理股份
    有限公司（下稱力富公司），並依金融機構合併法15條第1
    項第2 款及第18條第3 項規定，為債權讓與之公告。力富公
    司又於94年1 月24日將其對相對人之債權讓與馬來西亞德義
    第一資產管理股份有限公司台灣分公司（下稱德義公司）。
    德義公司再於95年3 月3 日就其對相對人之債權讓與台北國
    鼎資產管理有限公司（下稱國鼎公司）。國鼎公司復於97年
    4 月30日將其對相對人之債權讓與異議人。以上各節有聲請
    狀附於本件卷可按。
四、按強制執行，依下列執行名義為之：... 六其他依法律之規
    定，得為強制執行名義者，強制執行法第1 項第6 款定有明
    文；又依同法第6 條第1 項第6 款規定，依上開條項聲請強
    制執行，應提出得為強制執行名義之證明文件。次按，債權
    之讓與，非經讓與人或受讓人通知債務人，對於債務人不生
    效力，此為民法第297 條第1 項所明定，故債權之受讓人自
    應先對債務人為債權讓與之通知後，始得對債務人之財產實
    施強制執行，債權人未先踐行通知之程序，即對債務人聲請
    強制執行，其強制執行之聲請即非合法；且縱使債權受讓人
    聲請法院將強制執行聲請狀繕本連同查封通知、扣押命令等
    文書一併送達債務人，惟因實務上法院之囑託查封登記函、
    扣押命令均係先送達予地政機關或受扣押之第三人後，始送
    達債務人，以防止債務人脫產，故仍將形成債權讓與通知前
    ，已對債務人之財產強制執行之結果，而有違民法第297 條
    第1 項之規定，其強制執行之聲請即屬不合法（台灣高等法
    院暨所屬法院97年度法律座談會民執類第1 號法律問題研討
    結論參照）。經查：
  (一)本件異議人就其主張其遞由台灣中小企銀、力富公司、德義
    公司、國鼎公司受讓對相對人之債權等情，固據提出本院89
    年度執字第12954 號債權憑證、債權讓與聲明書2 件、債權
    讓與證明書1 件、刊登公告之新聞紙影本2 紙為證明文件。
    惟核閱異議人提出之本院89年度執字第12954 號債權憑證，
    其內所載債權人為台灣中小企銀、債務人為本件相對人，而
    異議人並未提出台灣中小企銀讓與對相對人之債權予力富公
    司之債權讓與證明文件，而僅提出力富公司與德義公司間、
    德義公司與國鼎公司間、國鼎公司與異議人間之債權讓與聲
    明書或證明書。是以，台灣中小企銀究有無讓與對相對人之
    債權予力富公司、讓與之債權餘額究係為何，已有疑義。
  (二)其次，異議人僅提出公告內容為台灣中小企銀將包含其對本
    件相對人等1374名債務人之債權讓與力富公司之新聞紙影本
    ，及公告內容為國鼎公司將包含其對相對人等588 名債務人
    之債權讓與異議人之新聞紙影本，而未提出力富公司、德義
    公司、國鼎公司已將其等輾轉讓與或受讓債權之情通知相對
    人之證明；且國鼎公司並非金融機構合併法第4 條第1 款所
    定義之金融機構，是異議人受讓國鼎公司對相對人之債權，
    並無金融機構合併法第15條第1 項第1 款、第18條第3 項規
    定之適用，亦即，無從以公告代債權讓與之通知。基此，力
    富公司與德義公司間、德義公司與國鼎公司間之債權讓與是
    否已對相對人生效，實有疑問，而異議人之前手、前前手之
    債權讓與是否對相對人生效既有疑義，即難認異議人有得合
    法受讓之債權；且異議人與國鼎公司間之債權讓與亦未通知
    相對人，而對相對人不生效力，異議人自無從請求對相對人
    強制執行。
  (三)至異議人主張債權讓與毋需通知債務人即可生效，顯與民法
    第297 條第1 項之實定法規定不符；又其所謂債權受讓人可
    先行聲請強制執行，再由執行法院於送達強制執行聲請狀繕
    本時一併寄送債權讓與證明云云，將形成受讓人尚未將債權
    與之事實通知債務人前，即已對債務人之財產予以強制執行
    之情形，而於法不合，亦如前述，是均無足採。
  (四)綜合前述，異議人所提出之前揭債權憑證、債權讓與證明書
    或聲明書、登報資料影本等，顯屬不相連續、環扣，而不足
    證明其確已輾轉由台灣中小企銀、力富公司、德義公司、國
    鼎公司受讓對相對人之債權；經承辦司法事務官於97年11月
    28日發函命其補正，亦未據補正。從而，原裁定駁回異議人
    強制執行之聲請，並無違誤，異議人指摘原裁定不當求為廢
    棄，洵屬無理由，應予駁回。
五、依強制執行法第30條之1 、第3 條、第12條，民事訴訟法第
    240條之4 第3 項，法院組織法第17條，裁定如主文。
中    華    民    國    98    年    2     月    2     日
                    民事第二庭  法  官  甯  馨
以上正本係照原本作成。
如不服本裁定應於送達10日內向本院提出抗告狀，並繳納裁判費
新台幣1,000元。
中    華    民    國    98    年    2     月    2     日
                                書記官  蔡靜雯


司法院資訊處製作；財團法人民間司法改革基金會備份。
